【裁判字號】    89,自,285
【裁判日期】    900131
【裁判案由】    恐嚇取財
【裁判全文】
臺灣臺中地方法院刑事判決                         八十九年度自字第二八五號
    自  訴  人  甲○○
    被      告  丙○○
右列被告因恐嚇取財案件，經自訴人提起自訴，本院判決如左：
    主  文
丙○○無罪。
    理  由
一、本件自訴意旨略以：自訴人甲○○於民國（下同）八十一年間積欠被告丙○○債
    務新台幣（下同）十七萬元，因久未清償，被告於八十五年以自訴人尚須利息等
    事由，命自訴人簽發七十萬元之本票交付被告收執，因自訴人仍無力清償，被告
    竟於八十九年二月二十六日，夥同丁○○、乙○○等人至台中市○○○路六巷二
    十八號四樓之三自訴人住處，向自訴人催討債務未果，乙○○竟向自訴人恫稱「
    要乖一點，把錢還給他們，不然的話，就帶走你小孩及妻子。」等語，致自訴人
    因而心生畏懼，因認被告涉有刑法第三百四十六條第三項、第一項之恐嚇取財罪
    嫌云云。
二、按不能證明被告犯罪犯罪，應為無罪之諭知；又犯罪事實應依證據認定之，無證
    據不得推定其犯罪事實。刑事訴訟法第三百零一條第一項及第一百五十四條分別
    定有明文。又按認定不利於被告之事實，須依積極證據，苟積極證據不足為不利
    於被告事實之認定時，即應為有利於被告之認定，更不必有何有利之證據。最高
    法院三十年度上字第八一六號判例可資參照。
三、本件自訴人甲○○認被告丙○○涉犯恐嚇取財罪，無非以被告丙○○係夥同丁○○及乙○○等人至伊住處催討債務，其中一人即乙○○有對伊恐嚇，但伊當時不
    知道丁○○及乙○○之姓名等為其論據。訊據被告丙○○固坦承有於右揭時間與
    丁○○及乙○○等人至自訴人住處向自訴人催討債務等情不諱，惟堅決否認有何
    恐嚇取財之犯行，辯稱略以：因自訴人欠伊錢八年未還，曾簽本票給伊，伊曾帶
    三個朋友去，後來伊就沒有去，伊朋友有無再去伊不知道，伊欠丁○○錢，丁○○才帶二個朋友去，並無恐嚇自訴人等語。經查自訴人因自八十一年間即積欠被
    告十七萬元，自訴人於八十五年間簽發七十萬元本票予被告，係出於自訴人之自
    由意思，並非被告有何脅迫等不法之行為，業據被告供明在卷，復為自訴人所不
    否認，並經證人即自訴人之妻田秀美到庭證述屬實，是自訴人於八十五年間簽發
    前開本票，係出於自訴人之自願，並非被告有何不法之行為所致甚明。次查被告
    丙○○固有於八十九年二月二十六日與丁○○及乙○○等人至自訴人住處向自訴
    人催討債務，惟被告並未對自訴人有何恐嚇之言語或舉動，而以前開話語向自訴
    人恐嚇之人係乙○○，且於乙○○恐嚇自訴人時，被告丙○○則在旁安撫自訴人
    等情，均為自訴人所不否認，自訴人之妻田秀美亦為相同之證述；經本院傳喚丁○○及乙○○到庭，自訴人亦自承以前開話語恐嚇之人即為乙○○而非被告丙○○。綜上所述，自訴人簽發前開本票予被告係因自訴人自認積欠債務過久無力清
    償，而自願簽發交予被告之故，並非出於被告之脅迫或其他不法之行為，而以前
    開話語恐嚇自訴人者係乙○○而非被告，此均為自訴人所自承，亦經證人即自訴
    人之妻田秀美證述在卷，是本件恐嚇自訴人者為乙○○已明。參以乙○○於恐嚇
    自訴人時，被告均在旁安撫自訴人及被告除八十九年二月二十六日前往催討債務
    外，均未再前往自訴人住處催討債務及自訴人之債務至今亦未清償分文等情以觀
    ，實難僅因與被告前往自訴人住處催討債務之人中有一人即乙○○有向自訴人恐
    嚇，即遽推論被告與乙○○有犯意之聯絡及行為之分擔，而謂被告與乙○○為共
    同正犯或係自訴人教唆乙○○恐嚇。揆諸前開最高法院判例意旨，本件既乏積極
    證據足認被告涉有恐嚇取財之犯行，即應為有利於被告之認定，此外，本院復查
    無其他證據足認被告有自訴人所指之犯行。既不能證明被告犯罪，自應為無罪之
    諭知。據上論斷，應依刑事訴訟法第三百四十三條、第三百零一條第一項，判決
    如主文。
中      華      民      國      九十      年      一      月   三十一   日
                                   臺灣臺中地方法院刑事第一庭
                                          法  官  簡  賢  坤
右正本證明與原本無異。
如不服本判決，應於判決送達後十日內向本院提出上訴狀，上訴於臺灣高等法院臺中
分院( 須附繕本 )。
                                          書記官
中      華      民      國      九十      年      二      月     一     日


司法院資訊處製作；財團法人民間司法改革基金會備份。
